---
title: "Анализ результатов школьного тестирования"
author: 'Дарья Петрухненко'
output: 
  html_document:
    df_print: paged
---

```{r setup, include=FALSE}
knitr::opts_chunk$set(echo = TRUE, message = FALSE, warning = FALSE)
```

```{r loading data, echo = FALSE}
library(tidyverse)
library(psych)
library(ggthemes)
library(plotly)
library(ggpubr)
library(car)
library(showtext)
library(ggtext)
sem <- function(x) sd(x)/sqrt(length(x))
```

### 1. Датасет

В таблице представлены оценки по тестированию в американских школах, включая дополнительнительную информацию, такую как пол, этническая пренадлежность, оплата обеда и т.д.
```{r dataset}
performance <- read_csv('StudentsPerformance.csv')
head(performance)
```

Из структуры мы видим, что в таблице представлены три количественные переменные, 4 номинативные и одна ранговая. В распределении количестенных переменных присутствует небольшая отрицательная ассиметрия в связи с верхней границей (100 баллов).
```{r structure}
str(performance)
describe(performance)
```
### 2. План исследования
1. Можно предположить, что в среднем баллы по разным предметам будут различаться, т.к. предметы имет разную сложность (например, математика многим дается сложнее других предметов). В связи с этим можно выдвинуть несколько гипотез:

   - Различие средних значений по выборкам (баллы за тест) будут статистически различаться для разных предметов. Проверку можно произвести однофакторным ANOVA с post-hoc t-тестом.
   - Подготовительные курсы также будут давать статистическое различие и будут иметь различное влияние в зависимости от предмета - метод: двухфакторный ANOVA.
   
2. Уровень образования родителей будет влиять на баллы. Метод: двухфакторный ANOVA.

3. Уровень образования родителей коррелирует с посещением подготовительного курса. Метод:    Хи-квадрат.

4. Уровень образования родителей коррелирует со стоимостью обеда (косвенно покажет корреляцию образования/дохода). Метод: Хи-квадрат.

5. Баллы по предметам линейно зависимы, можно построить регрессионную модель. Метод:
   коэффициент корреляции Пирсона и линейная регрессия.

```{r set up, echo = FALSE}
gathered_scores <- performance %>% 
  select(`math score`:`writing score`) %>% 
  gather() %>% 
  rename(subject = key,
         score = value) %>% 
  mutate(subject = as.factor(subject))

base_theme <- theme(plot.title = element_text(hjust = .5),
                    axis.title.x = element_text(vjust = 0.1),
                    strip.text = element_text(face = 'bold.italic')
                    )
base_plot <- gathered_scores %>% 
  ggplot(aes(score)) +
  labs(x = 'Score', y = 'Count', 
       title = 'Score distribution by subject') +
  theme_pubclean(base_family = 'Times New Roman') +

  theme(strip.background = element_blank(),
        strip.text = element_text(face = 'bold.italic', size = 11),
        plot.title = element_text(hjust = 0.5),
        axis.title.x = element_text(vjust = 0.1),
        axis.text = element_text(face = 'bold.italic')
        )
```
### 3. Тестирование гипотез

#### Допущения дисперсионного анализа:
 - Нормальность распределения признака по группам  
 - Гомогенность дисперсии
 
 
#### 1.1. Сравнение баллов по предметам


```{r hist + qq plot, echo = FALSE} 
base_plot +
  geom_histogram(alpha=0.6, bins=20,
                      color = 'dodgerblue4', fill = 'dodgerblue3') +
  facet_wrap(~subject, scales = 'free_x')

gathered_scores %>%
  ggplot(aes(sample = score)) +
  theme_pubclean(base_family = 'Times New Roman') +
  geom_qq(alpha = 0.4, color = 'firebrick4') +
  geom_qq_line() +
  labs(x = 'Theoretical quantiles', y = 'Data quantiles',
         title = 'QQ-Plot for score distribution') +
  facet_wrap(~subject, scales = 'free_x')+
  theme(strip.background = element_blank()) +
  base_theme
```

Признак распределен с небольшим отклонением от нормального.
```{r leveneTest}
leveneTest(score ~ subject, data = gathered_scores)
```
Тест на гомогенность дал p-value > 0.05  - можно принять нулевую гипотезу о гомогенности дисперсий.
```{r ANOVA test}
aov_by_subject <- aov(score ~ subject, data = gathered_scores)
summary(aov_by_subject)
```
Дисперсионный анализ показал, что как минимум две группы имеют статистически значимое различие.
```{r paired comparisons}
pairwise.t.test(gathered_scores$score, gathered_scores$subject)
TukeyHSD(aov_by_subject)
```
post-hoc сравнения показали, что баллы по математике значимо отличаются от баллов по чтению и письму.


```{r boxplor and pointrange, echo=FALSE}
gathered_scores %>% 
  ggplot(aes(x = subject, y = score, color = subject)) +
  scale_color_brewer(palette = "Accent", guide = 'none') +
  geom_boxplot() +
  labs(title = 'Score distribution by subject', x = 'Subject',
       y = 'Score') +
  theme_bw(base_family = 'Times New Roman') +
  base_theme +
  theme(axis.text.x = element_text(face = 'bold.italic'))
  

gathered_scores %>% 
  group_by(subject) %>%
  summarise(meanscore = mean(score),
            se = sem(score)) %>%
  ggplot(aes(x = subject, y = meanscore, color = subject)) +
  scale_color_brewer(palette = "Dark2", guide = 'none') +
  geom_pointrange(aes(ymin = meanscore - (1.9 * se), 
                      ymax = meanscore + (1.9 * se))) +
  labs(title = 'Score distribution by subject', x = 'Subject',
       y = 'Score') +
  theme_bw(base_family = 'Times New Roman') +
  base_theme +
  theme(axis.text.x = element_text(face = 'bold.italic'))
```


```{r mean difference}
median(performance$`math score`) - median(performance$`writing score`)
median(performance$`math score`) - median(performance$`reading score`)
```


#### 1.2. Сравнение баллов по предметам и посещению подготовительного курса


```{r by subject and course, echo=FALSE}
prep_subject <- performance %>% 
  select(`test preparation course`:last_col()) %>% 
  pivot_longer(cols = `math score`: last_col(),
               values_to = 'score',
               names_to = 'subject') %>% 
  mutate(across(where(is.character), as.factor))

aov_by_preparation <- aov(score ~ as.factor(subject) * as.factor(`test preparation course`), data = prep_subject)

ggplot(prep_subject, aes(x = score)) +
  geom_histogram(alpha=0.6, bins=15, 
                 color = 'dodgerblue4', fill = 'steelblue3') +
  facet_wrap(~ subject + `test preparation course` ) +
  labs(x = 'Score', y = 'Count', 
       title = 'Score distribution by subject and preparation') +
  theme_minimal(base_family = 'Times New Roman') +
  base_theme

ggplot(aes(x = residuals(aov_by_preparation)), data = prep_subject) +
  geom_histogram(alpha=0.6, bins=30, 
                 color = 'dodgerblue4', fill = 'steelblue3') +
  labs(x = 'Residuals', y = 'Count', 
       title = 'Residuals distribution') +
  theme_minimal(base_family = 'Times New Roman') +
  base_theme
  
```
  
Распределения признака и остатков близки к нормальному.


```{r jitter plots, echo=FALSE}
prep_subject$residuals <- residuals(aov_by_preparation)

prep_subject %>% 
  ggplot(aes(x = subject, y = score, color = `test preparation course`)) +
  geom_jitter(width = .2, alpha = .5) +
  facet_wrap(~ `test preparation course`) +
  scale_color_brewer(palette = "Dark2",
                     name = "Preparation course:", 
                     labels = c("Yes", "No")) +
  labs(title = 'Score distribution by subject and preparation', x = 'Subject',
       y = 'Score') +
  theme_minimal(base_family = 'Times New Roman') +
  theme(legend.position = "bottom",
        plot.title = element_text(hjust = 0.5),
        axis.text.x = element_text(face = 'bold.italic'),
        axis.title.x = element_text(vjust = 0),
        strip.text = element_blank()
  )


prep_subject %>% 
  ggplot(aes(x = subject, y = residuals, 
                         color = `test preparation course`)) + 
  geom_jitter(width = .2, alpha = .5) +
  facet_wrap(~ `test preparation course`) +
  scale_color_brewer(palette = "Dark2",
                     name = "Preparation course:", 
                     labels = c("Yes", "No")) +
  labs(title = 'Residuals distribution', x = 'Subject',
       y = 'Residuals') +
  theme_minimal(base_family = 'Times New Roman') +
  theme(legend.position = "bottom",
        plot.title = element_text(hjust = 0.5),
        axis.text.x = element_text(face = 'bold.italic'),
        axis.title.x = element_text(vjust = 0),
        strip.text = element_blank()
  )
```
  
Дисперсия признака и остатков значимо не отличается. Дополнительная проверка статистическими инструментами:

```{r variation test}
leveneTest(score ~ subject * `test preparation course`,
           data = prep_subject)
```
```{r aov by preparation}
aov_by_preparation <- aov(score ~ as.factor(subject) * as.factor(`test preparation course`), data = prep_subject)
summary(aov_by_preparation)
```
Результаты дисперсионного анализа говорят о том, что оба фактора и их взаимодействие значимо влияет на изменчивость признака.

```{r paired comparison - Tukey}
TukeyHSD(aov_by_preparation)
```

```{r pointrange plot, echo = FALSE}


prep_subject %>%
  group_by(`test preparation course`, subject) %>%
  summarise(meanscore = mean(score),
            se = sem(score)) %>%
  ggplot(aes(x = subject, 
             y = meanscore, 
             colour = `test preparation course`)) +
  geom_line(aes(group = `test preparation course`)) +
  geom_pointrange(aes(ymin = meanscore - (1.9 * se), 
                      ymax = meanscore + (1.9 * se))) +
  labs(x = 'Subject', y = 'Score',
       title = 'Score distribution by subject and preparation') +
  scale_color_brewer(palette = "Accent",
                     name = "Preparation course:", 
                     labels = c("Yes", "No")) +
  theme_minimal(base_family = 'Times New Roman') +
  theme(legend.position = "bottom",
        plot.title = element_text(hjust = 0.5),
        axis.text.x = element_text(face = 'bold.italic'),
        axis.title.x = element_text(vjust = 0)
        )
```

#### 2. Взаимосвязь образования родителей с баллами по предметам

```{r set up for education, echo = FALSE}
parent_subj <- performance %>% 
  select(c(`parental level of education`, `math score`:`writing score`) )%>% 
  pivot_longer(cols = `math score`:`writing score`,
               values_to = 'score',
               names_to = 'subject') %>% 
  mutate(across(where(is.character), as.factor)) 

aov_parents <- aov(score ~ as.factor(`parental level of education`) * as.factor(subject), 
    data = parent_subj)

ggplot(aes(x = residuals(aov_parents)), data = aov_parents) +
  geom_histogram(alpha=0.6, bins=30, 
                 color = 'dodgerblue4', fill = 'dodgerblue3') +
  labs(x = 'Residuals', y = 'Count', 
       title = 'Residuals distribution') +
  theme_minimal(base_family = 'Times New Roman') +
  base_theme
```
  
Распределение остатков близко к нормальному.
```{r variation test for education}
leveneTest(score ~ subject * `parental level of education`, data = parent_subj)
```
Можно принять нулевую гипотезу о гомогенности дисперсий.
```{r aov summary}
summary(aov_parents)
```
Фактор образования является значимым, а взаимодействие с предметом - незначимо.

```{r, echo = FALSE}
parent_subj %>%
  group_by(`parental level of education`, subject) %>%
  summarise(meanscore = mean(score),
            se = sem(score)) %>%
  ggplot(aes(x = subject, 
             y = meanscore, 
             colour = `parental level of education`)) +
  geom_line(aes(group = `parental level of education`)) +
  geom_pointrange(aes(ymin = meanscore -  se, 
                      ymax = meanscore + se)) +
  labs(x = 'Subject', y = 'Score',
       title = 'Score distribution by subject and parents education') +
  scale_color_brewer(palette = "Accent",
                     name = "Parents education:"
                     ) +
  theme_minimal(base_family = 'Times New Roman') +
  theme(legend.position = "bottom",
        plot.title = element_text(hjust = 0.5),
        axis.text.x = element_text(face = 'bold.italic'),
        axis.title.x = element_text(vjust = 0)
  )
```

#### 3. Взаимосвязь образования родителей и посещения подготовительного курса

Так как оба фактора оказались значимыми, можно проверить нет ли между ними корреляции.

```{r education - prep matrix, echo = FALSE}
education_prep_matrix <- performance %>% 
  count(`parental level of education`, `test preparation course`) %>% 
  pivot_wider(names_from = 'test preparation course', values_from = 'n') %>% 
  select(-`parental level of education`) %>% 
  as.matrix()
rownames(education_prep_matrix) <- c("associate's degree", "bachelor's degree", 
                                     "high school", "master's degree", "some college",
                                     "some high school")
```

```{r chi_sq test}
education_prep_matrix
chisq.test(education_prep_matrix)
```
P-value > 0.05, значит, мы не можем отвергнуть нулевую гипотезу о том, что взаимосвязи между двумя переменными нет.

```{r bar plot for preparation, echo=FALSE}
performance %>% 
  ggplot(aes(x = `parental level of education`, fill = `test preparation course`))+ 
  geom_bar(position="dodge", alpha = 0.8) +
  scale_fill_brewer(palette = 'Paired', name = 'preparation') +
  theme_pubclean(base_family = 'Times New Roman') +
  labs(x = 'Parental level of education', y = 'Count',
       title = 'Level of education vs test preparation course') +
  theme(legend.position = 'bottom',
        axis.text.x = element_text(face = 'bold.italic',
                                   size = 8)) +
  base_theme
```

#### 4. Взаимосвязь образования и дохода родителей

Мы можем также проверить взаимосвязь уровня образования родителей и то, как они платят за обед, что может косвенно показать взаимосвязь между образованием и уровнем дохода.
```{r, echo = FALSE}
education_lunch_matrix <- performance %>% 
  count(`parental level of education`, `lunch`) %>% 
  pivot_wider(names_from = 'lunch', values_from = 'n') %>% 
  select(-`parental level of education`) %>% 
  as.matrix()
  


rownames(education_lunch_matrix) <- c("associate's degree", "bachelor's degree", 
                                "high school", "master's degree", "some college",
                                "some high school")
```

```{r}
education_lunch_matrix
chisq.test(education_lunch_matrix)
```
Значение p-value близко к единице, скорее всего, между нашими переменными нет никакой корреляции.
```{r, echo = FALSE}
performance %>% 
  ggplot(aes(x = `parental level of education`, fill = lunch))+ 
  geom_bar(position="dodge", alpha = 0.8) +
  scale_fill_brewer(palette = 'Paired', name = 'lunch payment type') +
  theme_pubclean(base_family = 'Times New Roman') +
  labs(x = 'Parental level of education', y = 'Count',
       title = 'Level of education vs lunch payment type count') +
  theme(legend.position = 'bottom',
        axis.text.x = element_text(face = 'bold.italic',
                                   size = 8)) +
  base_theme
```

#### 5. Линейная зависимость баллов по разным предметам

```{r, echo = FALSE}
score_corr <- performance %>% 
  select(`math score`:last_col()) %>% 
  corrr::correlate(diagonal = 1, quiet = TRUE) 

score_corr <- score_corr %>%
  pivot_longer(
    cols = -term,
    names_to = "colname",
    values_to = "corr"
  ) %>%
  mutate(rowname = fct_inorder(term),
         colname = fct_inorder(colname))

ggplot(score_corr, aes(rowname, fct_rev(colname),fill = corr)) +
  geom_tile() +
  geom_text(aes(label = format(round(corr, 2))), color = 'white') +
  coord_fixed(expand = FALSE) +
  scale_fill_distiller(
    palette = "PuOr", na.value = "white",
    direction = 1, limits = c(-1, 1),  name = 'Corr'
  ) +
  labs(x = NULL, y = NULL, title = 'Correlation table')  +
  theme_minimal(base_family = 'Times New Roman') +
  theme(plot.title = element_text(hjust = .5),
        axis.text = element_text(face = 'bold.italic')) 

```
  
Как и ожидалось, баллы сильно коррелируют. Можно построить регрессионную модель с одним предиктором.
```{r}
reading_writing_m <- lm(`reading score` ~ `writing score`, data = performance)
summary(reading_writing_m)
```
```{r, echo = FALSE}
performance$residuals = reading_writing_m$residuals

performance$fitted = reading_writing_m$fitted.values

performance %>% 
  ggplot(aes(x = `writing score`, y = `reading score`)) +
  geom_point(alpha = .6, color = 'deepskyblue3') +
  theme_minimal(base_family = 'Times New Roman') +
  geom_smooth(method = 'lm', se = TRUE, color = 'firebrick3', 
              fill = 'firebrick3') +
  labs(x = 'Writing score', y = 'Reading score',
       title = 'Reading score vs Writing score') +
  base_theme


performance %>% 
  ggplot(aes(sample = residuals)) +
  theme_pubclean(base_family = 'Times New Roman') +
  geom_qq(alpha = 0.4, color = 'firebrick4') +
  geom_qq_line() +
  labs(x = 'Theoretical quantiles', y = 'Data quantiles', 
       title = 'QQ-Plot for residuals') +
  base_theme
```


#### Вывод

```{r, echo=FALSE}
mean_scores <- performance %>% 
  select(c(`parental level of education`, lunch, `test preparation course`, 
           `math score`:`writing score`)) %>% 
  pivot_longer(cols = `math score`:`writing score`,
               names_to = 'subject',
               values_to = 'score') %>% 
  group_by(`parental level of education`, lunch, `test preparation course`) %>% 
  summarise(`mean score` = mean(score),
            `median score` = median(score),
            sd = sd(score)) %>% 
  dplyr::arrange(-`mean score`)

mean_scores
```